【裁判字號】    96,交簡上,290
【裁判日期】    970422
【裁判案由】    過失傷害
【裁判全文】
臺灣高雄地方法院刑事判決           96年度交簡上字第290號
上  訴  人  臺灣高雄地方法院檢察署檢察官
被      告  丁○○
上列上訴人因被告過失傷害案件，不服本院高雄簡易庭96年8月
31日96年度交簡字第2255號第一審判決（聲請簡易判決處刑案號
：臺灣高雄地方法院檢察署96年度偵字第9357號），提起上訴，
本院管轄之第二審合議庭判決如下：
    主  文
原判決撤銷。
丁○○因過失傷害人，處有期徒刑參月，如易科罰金，以新臺幣
壹仟元折算壹日。減為有期徒刑壹月又拾伍日，如易科罰金，以
新臺幣壹仟元折算壹日。
    事  實
一、丁○○考領有普通小型車駕駛執照，於民國95年7 月1 日晚
    上9 時40分許，駕駛車牌號碼9458-LX 號自小客車，沿高雄
    市三民區○○○路第二快車道由北往南行駛，途經博愛一路
    89號前欲續駛往中博高架橋之際，本應注意汽車行駛時，駕
    駛人應注意車前狀況及兩車併行之間隔，並隨時採取必要之
    安全措施，且依當時天氣晴朗、柏油路面乾燥、無缺陷，道
    路無障礙物、視距良好，並無不能注意之情事，竟疏未注意
    及此，致所駕駛之上開自小客車右前車頭與其同向行駛亦疏
    未注意兩車併行安全間隔由甲○○所騎乘之XXT-069 號重型
    機車之左側車身發生擦撞，甲○○因而人車倒地，受有頭部
    外傷、腰椎挫傷及雙踝內踝骨折之傷害。丁○○於肇事後，
    留在事故現場，並主動向前往事故現場處理，且尚不知肇事
    者為何人之員警丙○○坦承肇事，而願接受裁判。
二、案經甲○○訴由臺灣高雄地方法院檢察署檢察官偵查後，聲
    請簡易判決處刑。
    理  由
壹、程序部分：
一、按被告以外之人於偵查中向檢察官所為之陳述，除顯有不可
    信之情況者外，得為證據，刑事訴訟法第159 條之1 第2 項
    定有明文。證人即本件車禍現場處理警員丙○○於偵查中之
    證述，既經具結，亦無證據證明顯有不可信之情況，且經本
    院審理時傳訊到庭，由檢察官及被告行使對質、詰問之權利
    ，其於偵查中所為之陳述，自有證據能力。
二、次按被告以外之人於審判外之陳述，雖不符前4 條之規定，
    而經當事人於審判程序同意作為證據，法院審酌該言詞陳述
    或書面陳述作成時之情況，認為適當者，亦得為證據，刑事
    訴訟法第159 條之5 定有明文。查本件告訴人甲○○於案發
    後，先由高雄市政府警察局三民第一分局偵查隊員警詢問案
    發狀況並製作警詢筆錄，嗣經台灣高雄地方法院檢察署檢察
    官依法傳訊到庭而為證述。此外，卷附道路交通事故現場圖
    暨高雄醫學大學附設中和紀念醫院及國軍高雄總醫院診斷證
    明書依法固屬各該員警與醫師等根據渠等親自見聞之事實或
    本於專門知識經驗所為之審判外陳述，性質上屬於傳聞證據
    ，且無刑事訴訟法第159 條之1 至之4 明定之例外情形，依
    法原不具證據能力。然參以此等陳述既經檢察官與被告等均
    明知有刑事訴訟法第159 條第1 項不得作為證據之情形，猶
    未於審判程序中依法聲明異議，嗣於審判程序中經本院宣讀
    並告以要旨，且各由檢察官、被告表示意見，復審酌該等言
    詞陳述作成時之外部情況並無不當，依刑事訴訟法第159 條
    之5 規定，本院自得逕以前開證據方法採為認定事實之依據
    ，合先敘明。
貳、實體部分：
一、前揭事實業據被告丁○○於本院審理中坦承不諱，核與證人
    即現場處理員警丙○○於偵查中（參95年度他字第8427號偵
    查卷宗第22頁）證述情節互相符合，並有道路交通事故現場
    圖、道路交通事故調查報告表(一)、(二)、交通事故談話紀錄表
    1 紙、現場暨車損照片9 幀在卷可稽。再者，告訴人甲○○
    因本件車禍受有頭部外傷、腰椎挫傷及雙踝內踝骨折之傷害
    ，亦有高雄醫學大學附設中和紀念醫院及國軍高雄總醫院民
    眾診療服務處診斷證明書各1 紙附卷可憑，足認被告之自白
    與事實相符，堪以採信。
二、按汽車行駛時，駕駛人應注意車前狀況及兩車併行之間隔，
    並隨時採取必要之安全措施，道路交通安全規則第94條第3
    項定有明文。本件被告丁○○考領有普通小型車駕駛執照，
    業據本院當庭勘驗被告丁○○駕駛執照無訛，是被告丁○○
    對上開道路交通安全規則，自應知之甚詳。再者，車禍當時
    天候晴、夜間有照明、柏油路面乾燥且無缺陷、道路無障礙
    物、視距良好，並無不能注意之情事，亦有道路交通事故調
    查報告表(一)在卷可憑，且依被告之智識、能力亦無不能注意
    之情事，竟疏未注意上開規定而發生本件事故，自應就本件
    車禍負過失責任，此亦可由本件車禍事故經高雄市政府交通
    局車輛行車事故鑑定委員會鑑定，復經高雄市車輛行車事故
    覆議鑑定委員會覆議結果，均認被告就本件車禍之發生負有
    兩車併行未保持適當間隔之過失（參95年度他字第8427號偵
    查卷宗第84頁、本院卷第66頁）而明。至告訴人代理人雖於
    本院審理中陳稱：本件車禍係被告駕駛自小客車跨越至機車
    車道，由後方追撞告訴人機車，被告應負全部過失責任等語
    （本院卷第103 頁），公訴人於本件辯論時，則以告訴人代
    理人上開陳詞，認被告並未就聲請簡易判決處刑書所載之犯
    罪事實為認罪，惟查聲請簡易判決處刑書所載之犯罪事實，
    亦如事實欄所載，係認被告所駕駛之前開自小客車右前車頭
    與告訴人機車左側車身發生碰撞，並非如告訴人上開所陳，
    公訴人逕以告訴人所陳而為論告，顯有未洽。又依本件交通
    事故現場圖及現場照片所示（參本院卷第84頁、第85頁、86
    頁），本件案發現場之博愛路由北往南方向，與中博高架橋
    交接處，係在現場照片所示槽化線以後才開始明確劃設有機
    車車道，至於之前之路段，僅能隱約見有些許白線劃設於路
    面（參本院卷第86頁照片），則以地面僅繪製些許隱約不明
    之白線，實難認有劃分機車專用道，本院因認於槽化線之前
    ，並未劃設有機車專用道先予敘明。而本件被告與告訴人發
    生車禍後，告訴人機車倒地之刮地痕起點係位於如現場照片
    所標示之B 位置（參本院卷第85頁），則被告與告訴人發生
    擦撞之地點自係在照片所標示B 位置之前，而該位置係位於
    槽化線之前，如上所述，並未劃設有機車車道，故告訴人認
    被告係駕駛自小客車跨越機車車道擦撞告訴人機車乙節，自
    無可採。再者，依被告於警詢中所述，其行車方向係沿博愛
    路第二混合車道（參本院卷第85頁現場照片）由北往南行駛
    ；依告訴人於警詢中所述，其行車方向亦係沿博愛路由北往
    南方向行駛，另參以被告前開駕駛之自小客車於車禍發生後
    受損部位係右前車頭，而告訴人機車之受損部位則係左側車
    身，顯然被告所駕駛之自小客車與告訴人所騎之機車於發生
    車禍之前，其相對位置應係告訴人所騎之機車，位於被告所
    駕駛自小客車右前方不遠處，而二人若依此方向繼續行車，
    本無擦撞之可能，然因博愛路北往南續行中博高架橋之行車
    路線，如現場照片所示（參本院卷第85頁），須稍微往左行
    駛，是被告駕駛自小客車及告訴人騎乘機車行駛至如現場照
    片B 所示位置之前，均須操控車輛往左方行駛，而此時若被
    告注意到其右前方不遠處有機車亦要往左行駛，故將汽車操
    控與該機車保持適當間隔距離，將能避免與機車擦撞；或告
    訴人注意到其左後方不遠處有汽車，而於操控機車往左行駛
    時，與該汽車保持適當間隔距離，亦能避免與該汽車擦撞，
    是被告及告訴人有一注意到他車而能保持適當間隔距離，本
    件車禍即能避免，故告訴人未與左側由被告駕駛之上開自小
    客車保持適當安全間隔距離，同為肇事原因，此部分亦有上
    開鑑定意見書可佐，是告訴人對於本件車禍之發生，同有過
    失至明。綜上所述，被告駕駛行為就本件車禍之發生具有有
    過失，而告訴人因本件車禍受有如前所載之傷害，有前開醫
    院診斷證明書在卷可憑，是被告之過失行為與告訴人之傷害
    間顯有相當因果關係。本件事證明確，被告過失傷害犯行，
    洵堪認定。
三、核被告所為，係犯刑法第284條第1項過失傷害罪。被告於肇
    事後，留在現場等候警員到場處理，並於有偵查犯罪權限之
    公務員知悉其犯罪前，向到場處理之警員承認其為肇事人而
    自首之，並接受裁判之事實，此有證人丙○○於本院結證屬
    實（見本院卷第96-97 頁），是以被告對於未經發覺之犯罪
    自首而接受裁判，合於刑法第62條前段規定自首要件，本院
    復審酌本件車禍事故發生後，係由被告車內友人主動撥打手
    機報案，確有主動自首接受裁判之意，此有證人丙○○於本
    院證述及談話記錄表足稽，爰依該條規定，減輕其刑。原審
    以被告所犯過失傷害罪，事證明確予以論罪科行，固非無見
    ，惟查：本件被告合乎自首要件之規定，原審漏未審酌及此
    ，自有未合。本件檢察官依告訴人請求，以被告從未道歉，
    調解態度不佳，應負全部肇事責任為由提起上訴，雖無理由
    ，然原判決既有上述可議之處，自應由本院予以撤銷改判。
    爰審酌被告並無前科，素行尚佳，此有臺灣高等法院前案記
    錄表在卷可稽，惟至今尚未與告訴人達成和解，亦未支付賠
    償金額等一切情狀，量處被告如主文所示之刑，並斟酌被告
    之智識程度、家庭經濟等情形，諭知如主文所示易科罰金之
    折算標準。又本件被告犯罪時間，係在96年4 月24日之前，
    合於中華民國96年罪犯減刑條例所定減刑條件，爰依該條例
    第2 條第1 項第3 款之規定，減其宣告刑2 分之1 。
據上論斷，應依刑事訴訟法第455條之1第3項、第369條第1項前
段、第364條、第299條第1項前段，刑法第284條第1項前段、第
41條第1項前段、第62條前段，刑法施行法第1條之1，中華民國
九十六年罪犯減刑條例第2條第1項第3款、第7條，判決如主文。
本案經檢察官乙○○到庭執行職務
中    華    民    國    97    年    4     月    22    日
                  刑事第十庭  審判長法  官  何秀燕
                                    法  官  吳金芳
                                    法  官  林揚奇
以上正本證明與原本無異。
如不服本判決，應於判決送達後10日內，向本院提出上訴狀。
中    華    民    國    97    年    4     月    22    日
                                    書記官  何明昌
附錄本判決論罪科刑法條全文：
中華民國刑法第284條
因過失傷害人者，處6 月以下有期徒刑、拘役或5 百元以下罰金
，致重傷者，處1 年以下有期徒刑、拘役或5 百元以下罰金。
從事業務之人，因業務上之過失傷害人者，處1 年以下有期徒刑
、拘役或1 千元以下罰金，致重傷者，處 3 年以下有期徒刑、
拘役或 2 千元以下罰金。


司法院資訊處製作；財團法人民間司法改革基金會備份。
